【裁判字號】    98,訴,830
【裁判日期】    981103
【裁判案由】    重傷害等
【裁判全文】
臺灣屏東地方法院刑事判決               98年度訴字第830號
公  訴  人  臺灣屏東地方法院檢察署檢察官
被      告  甲○○
指定辯護人  本院公設辯護人  丙○○
上列被告因重傷害等案件，經檢察官提起公訴（98年度偵字第
4408號），本院判決如下：
    主  文
甲○○犯重傷罪，處有期徒刑陸年；又犯毀損他人物品罪，處拘
役肆拾日，拘役部分如易科罰金，以新臺幣壹仟元折算壹日。
    事  實
一、甲○○與乙○○原即相識，甲○○於民國98年6 月12日19時
    30分許，持己所有之玩具槍乙把（未扣案），前往屏東縣恆
    春鎮○○路龍鑾巷100 號旁鐵皮屋乙○○住處，因故與乙○
    ○發生爭執，甲○○先基於傷害之故意，憤而持乙○○掛於
    鐵皮屋外牆上之菜刀及上開玩具槍各乙把，砍擊、敲擊乙○
    ○頭部、臉部，造成乙○○受有頭部、頸部及臉部多處深裂
    傷、顱骨裂傷、腦震盪等多處傷勢，其間甲○○明知以鈍器
    直接重擊他人眼睛，將造成他人眼睛會因此受永久失明視能
    毀敗之重傷害，竟仍持上開玩具槍之槍柄重擊乙○○左眼，
    致乙○○之左眼因破裂而失明，當場乙○○為保命奮力奪下
    菜刀，甲○○因而逃竄他去，離去前，為防乙○○報警遂另
    行基於毀損之故意，將乙○○所有之手機、室內電話各1 支
    取走，旋即接續分別丟棄於恆春鎮龍鑾潭及附近溝渠內，致
    令不堪使用。
二、案經乙○○告訴及屏東縣政府警察局恆春分局報告臺灣屏東
    地方法院檢察署檢察官偵查起訴。
    理  由
壹、證據能力部分
一、查照相、攝影係屬機械性記錄特徵，也就是認識對象的是相
    機、攝影鏡頭，透過鏡頭形成的畫面映寫入膠卷或儲存裝置
    ，然後於有需要時還原於照相紙上或將之列印，故照相、攝
    影不含有人的供述要素，再現實情形與作為傳達結果的照相
    、攝影，及其後沖洗、翻拍或列印得到之照片，在內容上的
    一致性是透過機械的正確性來加以保障的，在照相、攝影及
    其後沖洗、翻拍或列印得到照片之過程中，並不存在人對現
    實情形的知覺、記憶，在表現時經常可能發生的錯誤（如知
    覺的不準確、記憶隨時移而發生的變化），故照片當然是非
    供述證據。卷附採證照片23張及偵卷照片1 張，既係由相機
    、攝影設備拍攝所得再還原於照相紙上或將之列印，係以機
    械之方式所留存之影像，並非供述證據，無傳聞法則適用，
    具有證據能力。
二、就被害人乙○○於警詢之陳述，被告及辯護人於本院準備程
    序及審理時均未爭執其證據能力，惟被告之辯護人於審理期
    日後所提辯護意旨書，復爭執辯稱被害人乙○○警詢之供述
    係被告以外之人於審判外之書面陳述，認並無證據能力云云
    。按本案被害人乙○○於偵查中及本院審理時，均曾到庭就
    本案發生之經過於具結後為詳加證述，本院認以被害人偵查
    及本院審理中之證述即足以認定本案相關事實，被害人於警
    詢之陳述縱未採為證據，亦不影響本案事實之認定，故本院
    並未採之作為證據，自毋須於判決書內就被害人警詢之陳述
    是否具證據能力加以說明，並予述明。
三、又按被告以外之人於審判外之陳述，雖不符刑事訴訟法第
    159 條之1 至第159 條之4 等4 條之規定，然若當事人於審
    判程序中同意作為證據，法院審酌該言詞陳述或書面陳述作
    成時之情況，認為適當者，亦得為證據；又當事人、代理人
    或辯護人於法院調查證據時，知有刑事訴訟法第159 條第1
    項不得為證據之情形，而未於言詞辯論終結前聲明異議者，
    視為有前項之同意，同法第159 條之5 定有明文。此立法意
    旨在於傳聞證據未經當事人之反對詰問予以核實，原則上先
    予排除。惟若當事人已放棄反對詰問權，於審判程序中表明
    同意該等傳聞證據可作為證據；或於言詞辯論終結前未聲明
    異議，基於尊重當事人對傳聞證據之處分權，及證據資料愈
    豐富，愈有助於真實發見之理念，且強化言詞辯論主義，使
    訴訟程序得以順暢進行，上開傳聞證據亦均具有證據能力。
    本案除了上述採證照片23張及偵卷照片1 張、被害人乙○○
    於警詢之陳述外，公訴人、辯護人及被告對於本院以下引用
    之其他證據資料，其中屬於傳聞證據部分均未爭執其證據能
    力，本院審酌該等證據作成時之情況，認為並無不適當者，
    依上開說明，均認應有證據能力。
貳、實體部分
一、訊據被告就其犯有刑法第278 條第1 項之重傷罪及同法第
    354 條之毀損罪均坦承不諱，僅就其為重傷犯行之動機及過
    程等辯稱：伊曾在98年4 月分向被害人乙○○簽賭六合彩，
    該期有開出伊下注的號碼，伊應可簽中新臺幣（下同）190
    餘萬元，但乙○○卻說伊的號碼沒有下注，伊認為乙○○吃
    掉伊彩金190 餘萬元，事後伊與乙○○有共識，由乙○○每
    月補貼伊，98年6 月12日伊去跟乙○○說先拿10萬元，但乙
    ○○反悔，說你要搶劫嗎又說伊沒憑沒據，伊情急之下用右
    手推乙○○左上方頭部，沒有推倒他，乙○○順手拿桌上1
    把菜刀朝伊頭部揮來，伊以左手抵擋左手拇指受傷，伊才跑
    出大門至伊所有機車內拿玩具手槍敲他左頭部一下，當時他
    左手還有菜刀，伊把槍放桌上以身體撞倒他，隨即奪下他手
    上菜刀，然後砍他脖子1 刀、頭部2 刀，他想去拿桌上小剪
    刀前，伊就先搶下，伊小剪刀拿得很短打算嚇阻他，朝他刺
    7 、8 刀，之後怕乙○○報案，就拿他的手機和市內電話扔
    到水溝，槍和小剪刀也扔到水溝，伊是因乙○○攻擊伊在先
    ，伊才攻擊他而防衛過當云云。經查：
（一）就被告於砍傷及敲擊被害人乙○○後，為防乙○○立即報
      警，確有於離去時帶走乙○○手機及市內電話並將之丟棄
      之事，除被告業已坦承犯行外，亦據被害人於偵查、本院
      審理中詳為證述，足認被告之自白與事實相符，此部分事
      證明確，被告有毀損犯行堪以認定。
（二）次查就被告如何以玩具槍及菜刀各1 把攻擊乙○○，被害
      人乙○○亦已於偵查時證述其間過程，而其於本院審理時
      到庭所為證述則更加明確，且就乙○○所述被告曾持菜刀
      砍殺傷其臉部、頸部、以玩具槍槍柄敲擊其左眼之事，被
      告並未加以爭執，顯足信為真實。惟就被告當日前往乙○
      ○處之動機部分，被告辯稱其98年4 月時曾透過乙○○簽
      中190 餘萬元之六合彩但被乙○○吃掉，98年6 月12日是
      要去拿錢云云，惟此部分除無任何證據證明外，詢以乙○
      ○相關事項，乙○○於本院審理時具結後係證稱其與被告
      不熟，被告98年4 月沒有簽，6 月9 日有簽過一次1 千多
      元但沒簽中，當時被告雖沒給錢但寫了地址電話以供聯絡
      等，以之與被告於警詢所稱其在98年4 月有向乙○○簽賭
      六合彩沒有錢給他，98年5 月又向乙○○簽賭六合彩1680
      元，賭資仍未付予乙○○，若被告真於98年4 月曾簽中彩
      金高達190 餘萬元之六合彩而遭乙○○吃掉，糾紛尚未釐
      清及簽中金額亦全未給付，怎可能又於98年5 月又向乙○
      ○簽賭且又未付賭資？被告不怕又再次發生同樣糾紛？故
      證人乙○○此部分之證詞顯較被告之辯解足以採信，被告
      辯稱98年4 月有簽中六合彩、案發之日是要向乙○○要錢
      之詞顯非真實（至於被告98年6 月12日顯然已與乙○○為
      相當交談，之後才攻擊乙○○，衡情被告攻擊乙○○前應
      確與乙○○發生爭執，但被告所述乙○○有積欠其190 餘
      萬元之辯解如上所述既不可採，該等事項即非本案重點，
      本院即不再審究）。另被告辯稱其當日係遭乙○○攻擊在
      先，其為防衛才攻擊乙○○，應屬防衛過當云云，但由被
      害人乙○○之身高為150 公分，案發時年紀已67歲，被告
      則有169 公分，年紀僅有51歲，被告體型由警卷照片顯示
      並相當壯碩，此均可證被害人乙○○之體力實難與被告抗
      衡，最多只能作閃避糾纏之抵擋，則即使被告案發時左手
      拇指曾有受傷，但此傷勢依2 人體型之差異而論，實以被
      告於攻擊時因2 人糾纏不慎受傷而造成最為可能，被告稱
      其是為防衛乙○○才為上開攻擊行為之辯解，顯難令人採
      信。又縱使乙○○真有先持菜刀攻擊被告致被告左手拇指
      曾經受傷，但除此傷勢由偵卷所附照片並不嚴重外，由被
      告自己警詢所述，其輕易就已排除乙○○攻擊，卻仍繼續
      攻擊乙○○，則被告攻擊乙○○時已不存在應為防衛之情
      狀，被告之行為顯然並非防衛而過當。另被告雖稱案發地
      點有另一支小剪刀云云，惟小剪刀部分根本不影響被告犯
      行之成立，乙○○實無說謊之必要，故被告稱其是用菜刀
      砍乙○○3 刀，其餘是用小剪刀之說詞亦不足採信。
（三）另查因被告於98年6 月12日毆打被害人乙○○，致乙○○
      受有頭部、頸部及臉部多處深裂傷、顱骨裂傷、左眼眼球
      破裂、腦震盪等多處傷勢，亦有警卷內所附安泰醫療社團
      法人安泰醫院（下稱安泰醫院）之診斷證明書可稽，其中
      勍被告左眼眼球破裂部分所受傷勢，經本院函詢後，安泰
      醫院業已於98年8 月31日以九八東安醫字第0497號函檢附
      被害人乙○○之病歷並函覆表示乙○○因左眼球破列，導
      致眼球內容物流失併下直肌斷裂，左眼已無光覺，無恢復
      可能等，乙○○顯已受到刑法第10條第4 項第1 款所定一
      目視能毀敗之重傷害，故因被告之行為已使乙○○受到重
      傷害之結果，洵可認定。
三、核被告所為，就其於98年6 月12日19時30分許，在智能及精
    神狀態相當正常情形下，明知以鈍器直接重擊他人眼睛，將
    造成他人眼睛會因此受永久失明視能毀敗之重傷害，竟仍持
    上開玩具槍槍柄重擊乙○○左眼，最後果造成乙○○之左眼
    因破裂而失明之結果，被告行為自已構成刑法第278 條第1
    項之重傷罪。被告同日其他傷害乙○○之犯行，時間密接，
    地點相同，各行為之獨立性極為薄弱，依一般社會健全觀念
    ，在時間差距上，難以強行分開，被告該等行為應係基於單
    一傷害犯意所為接續行為，顯屬單一傷害接續犯行自不成立
    數罪，惟該傷害犯行業為犯意變更後之重傷害犯行所吸收，
    不另論罪。被告於為上開重傷犯行（傷害被吸收）後，為防
    被害人報警而將其手機及市內電話帶走並丟棄，則係構成刑
    法第354 條之毀損他人物品罪，被告取走手機及市內電話後
    丟棄，亦是在同地及密切接近之時間內實施，侵害同一法益
    ，各行為之獨立性仍極為薄弱，依一般社會健全觀念，在時
    間差距上，難以強行分開，仍應視為數個舉動之接續施行，
    亦顯係基於單一犯意，為接續犯。被告所犯重傷罪及毀損罪
    二罪犯意各別，行為互殊，觸犯構成要件不同之罪，應予分
    論併罰。爰審酌被告與乙○○於本案發生前已經認識，既僅
    因故與乙○○發生爭執後，即持菜刀及玩具槍各乙把，砍擊
    、敲擊乙○○頭部、臉部、左眼，造成乙○○受有頭部、頸
    部及臉部多處深裂傷、顱骨裂傷、左眼眼球破裂、腦震盪等
    多處傷勢，乙○○之左眼並因破裂而受有一目視能毀敗之重
    傷害，被告之手段相當兇殘，對乙○○所造成傷害亦非常重
    大，而被告離去前，為防乙○○報警，更另行基於毀損之故
    意，將乙○○所有之手機、室內電話各1 支取走，使乙○○
    無法立即向外求援（惟被告主觀上並無為遺棄或其他犯行之
    故意），其主觀心態更屬可議，及被告所毀損物品價值、迄
    未與被害人和解，及被告犯罪之動機、其經濟狀況及智識程
    度等一切情狀，分別量處如主文所示之刑，拘役部分並定其
    易科罰金之標準如主文所示（詳下述），以示懲儆。
四、被告用以為本案重傷犯行之玩具槍1 支，並無證據認定具有
    殺傷力，即非違禁物，且未扣案，為免執行困難，爰不予諭
    知沒收。另「刑法第53條所謂數罪併罰，有二裁判以上，係
    指兩裁判所宣告之刑，屬於同種類，且需均已確定而言。否
    則，即不生該第53條更定應執行之刑之問題。」（最高法院
    70年度台非字第164 號判決意旨參照），足證同種類之刑始
    有定應執行刑之問題。又刑法第51條第10款規定：「依第5
    款至第9 款所定之刑，併執行之。但應執行者為3 年以上有
    期徒刑與拘役時，不執行拘役。」，故本件應併於主文分別
    宣告有期徒刑、拘役，而拘役部分並應諭知如易科罰金之折
    算標準（臺灣高等法院96年度上訴字第162 號判決意旨參照
    ），至於刑法第51條第10款但書，應係檢察官執行時之問題
    ，一併敘明。
據上論斷，應依刑事訴訟法第299 條第1 項前段，刑法第278 條
第1 項、第354 條、第41條第1 項前段，刑法施行法第1 條之1
，判決如主文。
本案經檢察官劉昀到庭執行職務。
中    華    民    國    98    年    11    月    3     日
                  刑事第一庭  審判長法  官  潘正屏
                                    法  官  涂裕洪
                                    法  官  黃紀錄
如不服本判決應於收受判決後10日內向本院提出上訴書狀，並
應敘述具體理由；其未敘述上訴理由者，應於上訴期間屆滿後
20日內向本院補提理由書（均須按他造當事人之人數附繕本）
「切勿逕送上級法院」。
中    華    民    國    98    年    11    月    3     日
                                    書記官  戴仲敏


司法院資訊處製作；財團法人民間司法改革基金會備份。
